【裁判字號】    97,抗,1373
【裁判日期】    971127
【裁判案由】    聲明異議
【裁判全文】
臺灣高等法院民事裁定                  97年度抗字第1373號
抗  告  人  甲○○
            丙○○
            丁○○
            乙○○
            己○○
上列抗告人因與戊○○間拆除地上物強制執行事件，聲明異議，
對於中華民國97年7月7日臺灣桃園地方法院97年度事聲字第20號
裁定提起抗告，本院裁定如下：
    主  文
抗告駁回。
抗告程序費用由抗告人負擔。
    理  由
一、關於分割共有物之裁判，執行法院得將各共有人分得部分點
    交之，強制執行法第131條第1項定有明文。執行名義命債務
    人返還土地，雖未命其拆卸土地上之房屋，惟由強制執行法
    第125條所準用之第100條法意推之，該執行名義當然含有使
    債務人拆卸房屋之效力（司法院院解字第3583號解釋、最高
    法院44年台抗字第6號判例參照)。又強制執行法第12條規定
    之聲請或聲明異議係對於強制執行之命令，或對於執行法官
    、書記官、執達員實施強制執行之方法，強制執行時應遵守
    之程序，或其他侵害利益之情事等程序上事項，請求執行法
    院救濟之程序。若係對於實體上法律關係所為之爭執，則非
    聲請或聲明異議所得救濟。
二、本件相對人戊○○執原法院95年度壢簡字第550號分割共有
    物事件確定判決（以下稱系爭確定判決）為執行名義，聲請
    對抗告人強制執行，請求將抗告人所有坐落桃園縣楊梅鎮○
    ○段25地號土地（以下稱系爭土地）上，如系爭確定判決附
    圖二所示丙部分（以下稱丙部分土地）之地上物拆除，將該
    部分伊分得之土地交付伊等情。經原法院以96年12月22日度
    執字第62326號執行命令（以下稱系爭執行命令），命抗告
    人依系爭確定判決主文第二項所載：系爭土地分割如原確定
    判決附圖二所示分得位置丙部分，面積1517.88平方公尺，
    分歸相對人取得之內容履行，將該土地上之地上物拆除，並
    將土地交付相對人。
三、抗告人於原法院聲明異議略以：強制執行法第131條第1項所
    規定之點交，係指解除占有交由債權人占有之謂，不包括拆
    除地上物，相對人不得依系爭確定判決請求拆除地上物。系
    爭執行命令命伊自動拆除，已損害伊之所有權，超出前開規
    定之點交範圍，屬違法執行；且地上物原係有權占有，又本
    件係因共有物分割而將伊等土地之應有部分移轉予相對人，
    已符合民法第425條之1第1項規定，故在地上物得用期限內
    ，伊與相對人應成立租賃關係云云。經查，系爭土地業經前
    開確定判決為原物分割，共有人並據此辦理所有權登記完畢
    ，有系爭確定判決及土地登記簿謄本附於執行卷可稽，則相
    對人自得執系爭確定判決依首揭規定聲請點交其所分得之丙
    部分土地。雖系爭確定判決主文未命抗告人拆卸丙部分土地
    上之地上物，惟依首開說明，以該分割共有物判決為執行名
    義聲請點交當然含有使抗告人拆卸系爭地上物之效力，執行
    法院據此命抗告人拆除相對人分得丙部分土地上之地上物，
    並將土地交付相對人，核無違誤。至抗告人主張，彼等係有
    權占有丙部分土地，及兩造間依民法第425條之l第1項規定
    ，已成立租賃關係云云，均屬實體事項之爭執，非聲請或聲
    明異議所得救濟，亦非執行法院所得審究。是原法院據以駁
    回抗告人之異議，即無不合。抗告意旨仍執陳詞，指摘原裁
    定不當，聲明廢棄，為無理由，應予駁回。
四、據上論結，本件抗告為無理由，爰裁定如主文。
中    華    民    國    97    年    11    月    27    日
                    民事第十一庭
                        審判長法  官  鄭雅萍
                              法  官  徐福晉
                              法  官  詹文馨
正本係照原本作成。
不得再抗告。
中    華    民    國    97    年    11    月    28    日
                              書記官  周淑靜


司法院資訊處製作；財團法人民間司法改革基金會備份。
